【裁判字號】    98,交聲,4601
【裁判日期】    981225
【裁判案由】    聲明異議
【裁判全文】
臺灣臺中地方法院交通事件裁定        98年度交聲字第4601號
原處分機關  交通部公路總局臺中區監理所豐原監理站
異  議  人
即受處分人  甲○○
上列受處分人因違反道路交通管理處罰條例案件，對於交通部公
路總局臺中區監理所豐原監理站中華民國98年12月8 日所為之處
分（原處分案號：豐監稽違字第裁63-HD0000000號）聲明異議，
本院裁定如下：
    主  文
原處分撤銷。
甲○○不罰。
    理  由
一、原處分機關處分意旨略以：異議人即受處分人甲○○所有車
    牌號碼730-BXS 號重型機車，於民國98年10月22日19時20分
    許，行經臺中縣神岡鄉○○路1055號前，因「號牌不依指定
    位置懸掛」之違規，經臺中縣警察局豐原分局員警當場舉發
    。嗣受處分人向原處分機關提出申訴，經原處分機關請舉發
    單位調查結果，仍認受處分人有前揭行為，原處分機關遂於
    98年12月8 日依道路交通管理處罰條例第12條第1 項第7款
    、第2 項之規定，裁處罰鍰新臺幣（下同）5,400 元，並吊
    銷牌照，於法應無不合等語。
二、聲明異議意旨略以：受處分人甲○○所有車輛之牌照架雖非
    原廠車商所提供，但伊擺放車牌之位置皆與原廠車一樣，在
    機車尾燈下方之固定車架。當日警察舉發違規時卻聲稱該車
    牌架是「活動車牌架」，此外，該車輛車牌擺放位置與舉發
    條款「號牌不依指定位置懸掛」適用情形不相符，請求撤銷
    原處分等語。
三、按汽車已領有號牌而未懸掛或不依指定位置懸掛之情形者，
    處汽車所有人3,600 元以上10,800元以下罰鍰；並牌照吊銷
    之，道路交通管理處罰條例第12條第1 項第7 款、第2 項定
    有明文。又汽車號牌懸掛位置，除原設有固定位置外，機器
    腳踏車及拖車號牌每車1 面，應正面懸掛於車輛後端之明顯
    適當位置懸掛固定；汽車號牌不得變造損毀、塗抹或粘貼其
    他材料、加裝邊框或霓虹燈、裝置旋轉架、顛倒懸掛或以安
    裝其他器具之方式使不能辨認其牌號，並不得以他物遮蔽，
    如有污穢，致不能辨認其牌號時，應洗刷清楚，道路交通安
    全規則第11條第1 項第3 款前段、第2 項亦有明文規定。
四、經查：本件受處分人甲○○所有車牌號碼730-BXS 號重型機
    車於上開時、地，因「號牌不依指定位置懸掛」之違規，經
    臺中縣警察局豐原分局員警以中縣警交字第HD0000000 號舉
    發違反道路交通管理事件通知單當場予以舉發，為受處分人
    所不爭執，亦有上開舉發違反道路交通管理事件通知單影本
    及採證照片4 幀附卷可稽（見本院卷第4 、10、11頁）。惟
    參諸前揭說明，受處分人有無已領有號牌而不依指定位置懸
    掛之違規事實，應以該面車牌是否「正面懸掛於車輛後端之
    明顯適當位置」以易於辨識為基準，而非以車牌是否懸掛在
    「原廠位置」為認定標準。查本件車牌確係正面裝設在上開
    機車之正後方，有上開違規採證照片4 幀可認（見本院卷第
    10、11頁），核符「車輛後端之明顯適當位置」，又觀諸其
    車牌之裝設情形，其車牌係以螺絲及螺帽固定在改裝之支架
    上，並未使用一般市售之翹牌架而使車牌可任意翻轉，且依
    其外在形式以正面觀之，仍可清晰辨別號牌，縱該增設之支
    架後方連接坐墊處以螺絲及螺帽固定而使該支架能上下移動
    ，惟該車牌移動的範圍亦僅限於機車尾燈下方至車輪上方該
    段空間，於通常視距之範圍內，並未達不能清楚辨認號牌之
    程度，且受處分人所有之機車號牌係確實懸掛於機車尾燈下
    方，雖因其機車尾燈較高，致車牌裝設位置較一般機車為高
    ，與其他外觀近似之機車所懸掛號牌之位置、角度亦有不同
    ，然其號牌字跡清楚並無刻意遮掩而難以辨識之情事，尚未
    達難以辨識之情形，以一般人以正常角度觀之，仍可清楚辨
    識無礙，是以現存之積極證據尚不足為不利於受處分人之認
    定，亦無其他更具公信力之證據可證受處分人確有上開「號
    牌不依指定位置懸掛」之違規行為，自難單憑原舉發機關上
    開所指情節，即遽認受處分人確有上開違規之事實。
五、綜上所述，受處分人所有上開車輛之牌號尚難認有何不依指
    定位置懸掛之情形，原處分機關未予詳查，遽對受處分人為
    前開裁決，於法即有未合。本件異議為有理由，爰裁定將原
    處分撤銷，並改諭知不罰。
據上論斷，應依道路交通管理處罰條例第87條第2 項，道路交通
案件處理辦法第20條前段，裁定如主文。
中    華    民    國    98    年    12    月    25    日
                  交通法庭      法  官  陳玉聰
以上正本證明與原本無異。
如不服本裁定，應於送達後5 日內，向本院提出抗告狀。
                                書記官  王崑煜
中    華    民    國    98    年    12    月    25    日


司法院資訊處製作；財團法人民間司法改革基金會備份。
